【裁判字號】    90,上訴,58
【裁判日期】    900711
【裁判案由】    懲治走私條例等
【裁判全文】
臺灣高等法院高雄分院刑事判決                        九十年度上訴字第五八號
    上  訴  人  甲○○
    即  被  告
右上訴人因違反懲治走私條例等案件，不服臺灣高雄地方法院八十九年度訴字第一二
九０號中華民國八十九年十一月三日第一審判決（起訴案號：臺灣高雄地方法院檢察
署八十九年度偵字第一０八０二號），提起上訴，及移送併辦（併辦案號：同署九十
年度偵字第六八二八號），本院判決如左：
    主  文
原判決撤銷。
甲○○連續銷售私運管制物品進口逾公告數額之走私物品，處有期徒刑捌月。
扣案之未貼專賣憑證之菸類ＤＡＶＩＤＯＦＦ牌（大衛杜夫牌）洋菸共計貳仟捌佰肆
拾捌包、ＭＩ－ＮＥ牌（峰牌）洋菸共計捌佰捌拾壹包及ＭＩＬＤＳＥＶＥＮ牌（七
星牌）洋菸共計壹仟肆佰參拾陸包均沒收。
    事  實
一、甲○○明知某不詳真實姓名、年籍，綽號「阿明」（起訴書音譯為「阿文」）之
    成年男子所持有之ＤＡＶＩＤＯＦＦ牌（以下中譯名為大衛杜夫牌）洋菸、ＭＩ
    －ＮＥ牌（以下中譯名為峰牌）洋菸、ＭＩＬＤ  ＳＥＶＥＮ牌（以下中譯名為
    七星牌）及ＣＡＲＴＩＥＲ  ＶＥＮＤＯ牌等洋菸，均係未貼專賣憑證之菸類，
    且係屬私運丙項管制物品進口逾公告數額新臺幣（下同）十萬元之走私物品，竟
    基於販售營利之意，自民國八十八年間起，先後多次以峰牌洋菸每條（十包）五
    百二十元、大衛杜夫牌洋菸每條二百八十元及七星牌洋菸每條二百七十元不等之
    價格，向綽號「阿明」之人販入大量上開走私物品即未貼專賣憑證之洋菸，甲○
    ○並先將之藏匿於高雄市○○區○○路一三一號其所有之倉庫及他處後，四處載
    運販售牟利，嗣於八十八年七月十五日下午一時許，在上開倉庫內搬運前開品牌
    之走私洋菸，欲往他處販售時，為警當場查獲，經檢察官起訴後，臺灣高雄地方
    法院業於八十九年二月二十九日，以八十九年度訴字第三三○號刑事判決，判處
    有期徒刑五月，於八十九年三月三十日確定（置放於上開倉庫之未稅洋菸業經沒
    收）。詎仍不知悔改，於知悉上開確定判決，將於八十九年五月二十四日入監執
    行，為圖家計營生，乃另起販售圖利之概括犯意，於上開判決八十九年三月三十
    日確定後，八十九年五月二十四日入監服刑之前，以騎機車或開汽車運送上開犯
    罪時剩餘未及售出且當時未經查扣之未貼專賣憑證洋菸，連續販賣予高雄縣、市
    之檳榔攤業者，約販賣一、二天，共計販售大衛杜夫牌香煙十二、三條、七星牌
    香煙十五條。嗣於同年五月十日下午六時三十分許，途經高雄市○○區○○路與
    重愛路口時，為警當場查獲，並扣得尚未賣出之未貼專賣憑證之大衛杜夫牌洋菸
    二千八百四十八包、峰牌洋菸八百八十一包、七星牌洋菸一千四百三十六包（合
    計完稅價格為十一萬零五百五十四元）及貼有仿冒專賣憑證之七星牌洋菸一千六
    百十包（完稅價格二萬二千八百六十二元）。
二、案經內政部警政署保安警察隊第三總隊第三大隊報請臺灣高雄地方法院檢察署檢
    察官偵查起訴。暨內政部警政署保安警察隊第三總隊第三大隊報請臺灣高雄地方
    法院檢察署檢察官偵查移送併辦。
      理  由
一、右揭事實，迭據被告甲○○於警訊、偵查、原審審理及本院調查、審理時供承不
    諱，並有如事實欄所列之未貼專賣憑證之洋菸扣案可證，且上開扣案之未貼專賣
    憑證洋菸之完稅價格，總計為十一萬零五百五十四元，已超過十萬元之公告數額
    之事實，有財政部高雄關稅局八十九年六月一日完稅價格明細表一份（卷附財政
    部高雄關稅局八十九年六月二十二日，關緝字第八九○六○六二○號函，有關本
    件上開未貼專賣憑證之未稅洋菸完稅價格為九萬八千三百五十二元，因未列明細
    表且計算有誤，業經該局重新傳真更正，附此敘明）及照片六幀附卷可稽，事證
    明確。公訴人雖認被告係自八十九年五月初起，向某綽號為「阿文」（音譯）之
    成年男子購得，此部分事實，無非係以被告警訊筆錄所載為其主要依據，然被告
    於原審審理時，則堅稱上開未稅洋菸係於原審法院八十九年度訴字第三三○號刑
    事判決所述之八十八年間，向某綽號「阿明」之成年男子購入，並非另於八十九
    年五月初購入等語。按諸被告之自白不得作為有罪判決之唯一依據，此刑事訴訟
    法第一百五十六條第二項定有明文，考其立法意旨即在明示不得僅以被告之自白
    充為認定事實之唯一證據，是以縱認被告於警訊時確有上開自白與陳述，苟非有
    其他積極證據供佐，尚難據以為斷。況且原審法院依職權勘驗被告警訊筆錄所載
    內容，被告僅答稱：「被查獲之未稅洋菸是五月初陸陸續續向綽號「阿文」（音
    譯）之男子購得：：」（見警卷第二頁），對照前後內文所載，被告亦無明示係
    八十九年五月初所購，是以本院自難以警訊筆錄片面記載，即謂被告有於八十九
    年五月間，向該綽號「阿文」（音譯）之人購買未稅洋菸。綜上所陳，本件充其
    量僅足認定被告確曾於八十八年間，購買上開未稅洋菸及於八十九年五月間運送
    、販賣之相關事證。另被告於本院調查時供稱：伊係臨時起意要賣（見本院卷九
    十年二月一日筆錄），且被告前案係在八十九年三月三十日確定，於八十九年五
    月二十四日起執行刑期，業經本院調取八十九年度執字第二四四四號執行卷核閱
    無訛（內附執行指揮書一紙在卷為憑），顯然被告係在前案判決確定後，在八十
    九年五月二十四日服刑之前，始起意另為銷售行為，被告此部分之事證明確，其
    犯行洵堪認定。
二、按一次運送洋菸、洋酒、捲煙紙其總額由海關照緝獲時之完稅價格計算，超過新
    臺幣十萬元者，屬管制進口物品，懲治走私條例公告管制物品項目及其數額丙項
    定有明文。又倘行為人私運逾公告數額之管制物品進口後，復自行銷售者，二罪
    之間，應認銷售行為係私運行為之目的行為，私運行為則為銷售行為之方法行為
    ，而依刑法第五十五條牽連犯之規定，從一重之銷售私運管制物品進口逾公告數
    額之走私物品罪處斷。被告運送該批屬於管制進口之走私物品、未貼專賣憑證之
    洋菸行為，並連續數次（銷售一、二天）予以銷售，核其所為係犯懲治走私條例
    第三條第一項之運送、銷售走私物品罪暨違反臺灣省內菸酒專賣暫行條例第三十
    條第一項之規定，應依同條例第三十七條第五款處斷之販賣未貼專賣憑證之菸類
    罪。被告多次銷售犯行，其時間緊接，所犯構成要件相同之罪，顯係基於概括之
    犯意為之，為連續犯。被告運送屬於管制物品之未貼專賣憑證洋菸，並已予以銷
    售，就所犯懲治走私條例第三條第一項之運送、銷售走私物品罪暨臺灣省內菸酒
    專賣暫行條例第三十七條第五款販賣未貼專賣憑證之菸類罪，係一行為觸犯二罪
    名，為想像競合犯，從一重之懲治走私條例第三條第一項之運送、銷售走私物品
    罪。又被告運送私運管制之物品，並進而銷售，彼此有目的、方法之關係，為牽
    連犯，應從一重之銷售私運管制之物品罪處斷。
三、原審對於被告予以論罪科刑，固非無見：惟查：（一）被告於知悉前案確定判決
    ，將於八十九年五月二十四入監執行，為圖家計營生，竟另起販售圖利之概括犯
    意，以騎機車或開汽車運送上開剩餘未及售出且未經查扣之未貼專賣憑證洋菸，
    連續銷售予高雄縣、市之檳榔攤業者，約販賣一、二天，共計銷售大衛杜夫牌香
    煙十二、三條、七星牌香煙十五條，顯然被告業已銷售上開洋菸，原判決認被告
    僅係意圖銷售而已，此部分事實之認定尚有違誤。（二）被告既已販賣上開未貼
    專賣憑證之洋菸，亦觸犯臺灣省內菸酒專賣暫行條例第三十七條第五款販賣未貼
    專賣憑證之菸類罪，原審未就此部分予以認定，並予以比較論列，亦屬違誤。（
    三）上開扣案未貼專賣憑證之洋煙，應依臺灣省內菸酒專賣暫行條例第四十條第
    一款之規定宣告沒收，原審依刑法第三十八條第一項第二款之規定宣告沒收，亦
    有違誤。被告未具任何理由，提起上訴，雖無理由，惟原審判決既有上述可議之
    處，自應由本院將原審判決此部分撤銷改判。公訴人雖認被告前因涉犯上開犯罪
    事實欄所述之販入未稅洋菸，進而藏匿及銷售，業經判處有期刑五月確定在案，
    竟仍不知悔悟，再行運送欲圖販售，具體求處有期徒刑一年，然本院審酌被告於
    前案走私案件判決於八十九年三月三十日確定後，竟仍不知悔悟，明知其所販入
    之未貼專賣憑證之洋煙不得販賣，竟仍基於謀圖轉售取得利潤之私慾，再行運送
    ，並予以銷售，足以影響社會之經濟秩序，本應論處重刑，惟念其犯後坦承犯行
    ，犯後態度良好，且其係啟因即將入監服刑，為圖家計營生致犯刑章，堪認惡性
    尚非嚴重，如依公訴人求處刑度科罰，猶嫌過鉅等一切情狀，酌情量處如主文第
    二項所示之刑。扣案之未貼專賣憑證之大衛杜夫牌洋菸二千八百四十八包、峰牌
    洋菸八百八十一包、七星牌洋菸一千四百三十六包等未稅洋煙（合計完稅價格為
    十一萬零五百五十四元），均屬被告販賣牟利之未貼專賣憑證之菸類，自應依臺
    灣省內菸酒專賣暫行條例第四十條第一款之規定，予以宣告沒收。
四、公訴意旨另認：被告上開運送貼有仿冒專賣憑證之七星牌未稅洋菸行為，另涉犯
    懲治走私條例第三條第一項之運送走私物品罪、違反台灣省內菸酒專賣暫行條例
    第三十條第一項之規定，應依同條例第三十七條第五款規定處斷及刑法第二百十
    六條、第二百十二條之行使偽造特種文書罪嫌。訊據被告固不諱言確有運送未稅
    洋菸之事實，然堅決否認有違反台灣省內菸酒專賣暫行條例第三十條第一項之規
    定行為，且貼有仿冒專賣憑證之未稅洋菸，當初係向該綽號為「阿明」之人購買
    ，本以為貼有專賣憑證者，即為合法進口之物，不知係屬仿冒專賣憑證之未稅洋
    菸等語。經查：
    （一）上開扣案之貼有仿冒專賣憑證之七星牌未稅洋菸一千六百十包（完稅價格
          二萬二千八百六十二元），經送原製造廠鑑驗結果，固屬偽造仿冒無訛，
          有台灣省菸酒公賣局八十九年九月二十一日，八九公高局查字第○五九八
          二號函覆在卷，然該函內文並示有：依據財政部七十六年二月三日修正「
          台灣省菸酒公賣局辦理外國香菸、葡萄酒、啤酒進口申請作業一般規定」
          第九條第一款，進口菸酒應加印（貼）公賣局專賣憑證，其樣張由該局提
          供予申請商轉交原製造商印製逐包（瓶）加印（貼），並應於產品外包裝
          上標示等內容，有該函函附上開規定全文一份供佐，是以外國洋菸之專賣
          憑證均由原製造商依上開規定製作後，自行印貼於上，而參諸被告於原審
          法院審理時供稱：購買時上開貼有專賣憑證之洋菸係原包裝紙箱，且購買
          係以每條三百三十五元購入，照公司貨便宜五元；於本院調查時則供稱：
          七星牌香煙一條是三百三十五元買的，這是有貼專賣憑證的，二百七十元
          的是未稅洋菸（見本院九十年三月九日筆錄）等語，而證人即原製造商傑
          太日煙國際股份有限公司代理人吳婷婷律師亦於原審法院審理時，到庭陳
稱該公司原廠貨每條約三百五十元之譜，則被告所供貼有專賣憑證之洋煙
          之價格，兩者差異非鉅，且觀諸卷附照片所示，上開仿冒之七星牌洋菸，
          外型、包裝及圖樣均與原廠無太大差異，而一般人購買香菸若未實際拆封
          、施用比對，衡難明瞭真偽，是被告單純購入，未知係屬仿冒品及未稅洋
          菸自非無可能。
    （二）此外，本院復查無其他積極證據，足資審認被告有公訴人指訴之上開犯行
          ，此部分罪嫌尚有不足，惟公訴人認此部分與前開起訴經論罪科刑部分，
          有方法結果之牽連關係，故不另為無罪及沒收之諭知。
五、移送併辦意旨略以：被告於八十九年五月十日下午六時三十分許，駕駛其所有之
    車牌號碼ＴＥ--二二五０號自用小客車，運送洋菸欲圖兜售予高雄縣、市各不特
    定之檳榔攤業者，於途經高雄市○○區○○路與重愛路口時，為警當場查獲，並
    扣得尚未賣出之未貼專賣憑證之大衛杜夫牌洋菸二千八百四十八包、峰牌洋菸八
    百八十一包與仿冒告訴人公司ＭＩＬＤＳＥＶＥＮ及圖之商標圖樣（註冊證號為
    三二九九八二、六七五七三一號），因認被告販賣仿冒七星牌洋煙部分涉有商標
    法第六十三條罪嫌。惟查：上開關於被告違反商標法案件，業經臺灣高雄地方法
    院檢察署檢察官於九十年一月四日以該署八十九年度偵字第二六二０三號不起訴
    處分，有該署八十九年度偵字第二六二０三號不起訴處分書一紙在卷為憑（見八
    十九年度偵字第二六二０三號卷第九頁、第十頁）。雖經告訴人再議，並經發回
    ，但該項再議發回之理由，係以此部分與八十九年度偵字第一０八０二號起訴被
    告運送管制物品逾公告數額之走私物品之案件，具有想像競合、連續犯之關係，
    為法律上之同一案件，不得再為不起訴處分為由發回偵辦等情，亦有臺灣高等法
    院高雄分院檢察署檢察長九十年度議字第二九六號命令一紙在卷為證（見九十年
    度偵字第六八二六號卷第五頁），顯非就該不起訴處分書實體部分發回。況上開
    仿冒專賣憑證部分業經本院不另為無罪之諭知，亦無從認被告對所販賣之物是仿
    冒他人商標洋煙有所認識，亦已無所謂之想像競合、連續犯之關係，自應就被告
    違反商標法部分退還併案檢察官，另為適當之處理，併予敘明。
據上論結，應依刑事訴訟法第三百六十九條第一項前段、第三百六十四條、第二百九
十九條第一項前段、懲治走私條例第三條第一項、第十一條、臺灣省內菸酒專賣暫行
條例第三十條第一項、第三十七條第五款、第四十條第一款、刑法第十一條前段、第
五十六條、第五十五條、罰金罰鍰提高標準條例第一條前段，判決如主文。
本案經檢察官張其主到庭執行職務。
中    華    民    國      九十      年       七       月      十一      日
                              臺灣高等法院高雄分院刑事第五庭
                                  審判長法官  吳水木
                                        法官  趙文淵
                                        法官  陳朱貴
右正本證明與原本無異。
如不服本判決，應於判決送達後十日內向本院提出上訴狀，其未述理由者並應於提
出上訴狀後十日內向本院補提理由書（應附繕本)。
                                      書記官  呂素珍
中    華    民    國      九十      年       七       月       十三     日
附錄本判決論罪之法條：
懲治走私條例第三條第一項
運送、銷售或藏匿前條第一項之走私物品者，處五年以下有期徒刑、拘役或科或併科
新臺幣九萬元以下罰金。
臺灣省內菸酒專賣暫行條例第三十條第一項：
未貼專賣憑證之菸類及酒類，不得販賣、持有或轉讓。
臺灣省內菸酒專賣暫行條例第三十七條第五款：
有左列各款行為之一者，處一年以下有期徒刑拘役或科或併科五千元以下罰金。
五、違反第三十條之規定，販賣或轉讓未貼專賣憑證之菸類或酒類者。
                                                                        Ｋ


司法院資訊處製作；財團法人民間司法改革基金會備份。
